【裁判字號】    99,易緝,3
【裁判日期】    990226
【裁判案由】    詐欺
【裁判全文】
臺灣花蓮地方法院刑事判決               99年度易緝字第3號
公  訴  人  臺灣花蓮地方法院檢察署檢察官
被      告  乙○○
上列被告因詐欺案件，經檢察官提起公訴（97年度偵字第1315號
），被告於準備程序中就被訴事實為有罪之陳述，經本院裁定改
以簡式審判程序，並判決如下：
    主  文
乙○○幫助意圖為自己不法之所有，以詐術使人將本人之物交付
，處有期徒刑參月，如易科罰金，以新臺幣壹仟元折算壹日，減
為有期徒刑壹月拾伍日，如易科罰金，以新臺幣壹仟元折算壹日
。
    事  實
一、乙○○明知現今社會上詐騙案件層出不窮，將金融機構帳戶
    之存摺、提款卡提供予他人使用，極可能助長他人為詐欺犯
    罪之用，竟不違其本意，基於幫助詐欺之不確定故意，將其
    在中華郵政股份有限公司高雄三塊厝郵局開立之0000000000
    0000號帳戶之存摺、提款卡（含密碼）等物，於民國95年12
    月 7日某時許，在臺南縣佳里鎮之華南銀行前，以新臺幣（
    下同）3000元之價額將前揭物品賣予不明之詐欺集團成員使
    用，嗣該詐欺集團成員於同年月 12日9時許，打電話給甲○
    ○，向其佯稱其子女被綁架、要求跑路費等語，致甲○○誤
    以為真而陷於錯誤，而於同日13時31分許，在花蓮玉里郵局
    匯款 5萬元至乙○○所有上開帳戶後，旋遭該詐騙集團之成
    員以陳炳瑞交付之提款卡將該匯款提領一空，嗣因乙○○發
    現遭騙，經報警循線查獲上情。
二、案經宜蘭縣警察局宜蘭分局報告臺灣宜蘭地方法院檢察署檢
    察官呈請臺灣高等法院檢察署檢察長核轉臺灣花蓮地方法院
    檢察署檢察官偵查起訴。
    理  由
一、上揭事實，業據被告乙○○於本院調查及審理時坦承不諱，
    並有證人即被害人甲○○於警詢中之證詞在卷可憑，且有郵
    政存簿儲金立帳申請書、郵政儲金儲戶申請變更帳戶事項申
    請書、查詢帳戶最近交易資料、花蓮縣警察局玉里分局分駐
    所受理各類案件紀錄表、客戶歷史交易明細清單、郵政國內
    匯款執據等影本附卷可查，是被告之上開自白與事實相符，
    堪予採信。本案事證明確，被告之犯行洵堪認定，應予依法
    論科。
二、按刑法上之幫助犯，係對於犯罪與正犯有共同之認識，而以
    幫助之意思，對於正犯資以助力，而未參與實施犯罪之行為
    者而言（最高法院75年度臺上字第1509號、88年度臺上字第
    1270號判決意旨參照）。是以，如未參與實施犯罪構成要件
    之行為，而係出於幫助之意思提供助力，即屬幫助犯，而非
    共同正犯。核被告所為，係犯刑法第30條第1項前段、第339
    條第 1項之幫助詐欺取財罪。被告對詐欺集團成員所為詐欺
    犯行施以助力，為幫助犯，應依刑法第 30條第2項之規定，
    按正犯之刑減輕其刑。爰審酌被告前有公共危險、妨害風化
    詐欺等多項前案紀錄（不構成累犯），有臺灣高等法院被告
    前案紀錄表附卷可稽，素行欠佳，為貪圖不法利益，竟提供
    其郵局帳戶予詐欺集團使用，實際上助長詐騙財產犯罪之風
    氣，並造成許多無辜民眾受騙而受有金錢損失，應為當今社
    會詐財事件發生根源之一，不僅擾亂金融交易往來秩序，且
    亦因被告提供帳戶予他人使用，致執法人員難以追查該詐騙
    集團之真實身分，復參酌其智識程度、被害人所受損害之金
    額，以及犯罪後坦承犯行，頗具悔意等一切情狀，量處如主
    文所示之刑，並諭知易科罰金之折算標準。至被告所有上開
    郵局帳戶之存摺、提款卡等物，雖為被告所有供本件幫助詐
    欺罪所用之物，惟未扣案，為免將來執行困難，爰不予宣告
    沒收，附此敘明。
三、又被告所幫助之正犯犯罪係在 96年4月24日以前，而被告係
    於中華民國九十六年罪犯減刑條例施行後之 97年6月20日經
    本院發布通緝，嗣於99年2月8日經高雄市政府新興分局警員
    緝獲等情，有通緝書、高雄市政府警察局新興分局通緝案件
    移送書等在卷為證，復查無中華民國九十六年罪犯減刑條例
    所定不得減刑之情，仍得予依前開減刑條例之規定減刑，爰
    依該條例第2條第1項第3款、第9條規定，減其宣告刑二分之
    一，並諭知減刑後之易科罰金折算標準。
據上論斷，應依刑事訴訟法第 273條之1第1項、第299條第1項前
段，刑法第30條第1項前段、第 2項、第339條第1項、第41條第1
項前段，刑法施行法第1條之1，中華民國九十六年罪犯減刑條例
第2條第1項第3款、第7條、第9條，判決如主文。
本案經檢察官許建榮到庭執行職務。
中    華    民    國    99    年    2     月    26    日
                  刑事第三庭    法  官  許乃文
以上正本證明與原本無異。
如不服本判決應於收受送達後10日內向本院提出上訴書狀，並應
敘述具體理由。其未敘述上訴理由者，應於上訴期間屆滿後20日
內向本院補提理由書(均須按他造當事人之人數附繕本)「切勿逕
送上級法院」。告訴人或被害人如對於本判決不服者，應具備理
由請求檢察官上訴，其上訴期間之計算係以檢察官收受判決正本
之日期為準。
中    華    民    國    99    年    2     月    26    日
                                書記官
附錄本判決論罪之法律條文：
中華民國刑法第339條：
意圖為自己或第三人不法之所有，以詐術使人將本人或第三人之
物交付者，處5年以下有期徒刑、拘役或科或併科1千元以下罰金
。
以前項方法得財產上不法之利益或使第三人得之者，亦同。
前二項之未遂犯罰之。

司法院資訊處製作；財團法人民間司法改革基金會備份。
